臺灣板橋地方法院交通事件裁定　　　 100年度交聲字第2582號
原處分機關　臺北市交通事件裁決所
異　議　人
即受處分人　張瓊文
上列異議人即受處分人因違反道路交通管理處罰條例事件，對於
臺北市交通事件裁決所民國100 年7 月8 日所為之北市裁申字第
裁22-AEW206222號處分，聲明異議，本院裁定如下：
    主  文
原處分撤銷。
張瓊文不罰。
    理  由
一、原處分意旨略以：異議人即受處分人張瓊文所有之車牌號碼
    7006-EW號自小客車，於民國100年5月15日12時21分許，於
    臺北市○○路、泉州街口 (裁決書略載為南海路)，有「在
    設有禁止停車標線之處所停車」之違規行為，嗣經臺北市政
    府警察局交通警察大隊直屬第二分隊員警以北市警交字第AE
    W206222號舉發違反道路交通管理事件通知單逕行舉發後，
    原處分機關於100年7月8日以北市裁申字第裁22-AEW206222
    號違反道路交通管理事件裁決書，依道路交通管理處罰條例
    第56條第1項第4款之規定，裁處罰鍰新臺幣（下同）900元
    。
二、異議意旨略以：伊與配偶雷金書 (由雷金書駕駛)當日停車
    前業於臺北市交通管制工程處網站查詢「假日-黃線路段開
    放停車表」，該表明定南海路路段在羅斯福路至南海路51號
    「東往西」方向黃線在假日為非管制停車時間，應有信賴利
    益保護原則之適用，為此聲明異議，請求撤銷原處分云云。
三、按汽車駕駛人停車時，在設有禁止停車標誌、標線之處所停
    車者，處新臺幣600元以上1,200元以下罰鍰，道路交通管理
    處罰條例第56條第1項第4款定有明文，前開規定係以「汽車
    駕駛人」為規範處罰對象。惟在逕行舉發或其他特殊之情況
    下，因無法確認實際駕駛汽車之人，為因應此執行上之困難
    ，於立法上即以「汽車所有人」為製單舉發之被通知人，並
    採「推定過失責任」，是同條例第85條第1項及第4項分別規
    定：「本條例之處罰，受舉發違反道路交通管理事件之受處
    罰人，認為受舉發之違規行為應歸責他人者，應於舉發違反
    道路交通管理事件通知單應到案日期前，檢附相關證據及應
    歸責人相關證明文件，向處罰機關告知應歸責人，處罰機關
    應即另行通知應歸責人到案依法處理。逾期未依規定辦理者
    ，仍依本條例各該違反條款規定處罰」、「依本條例規定逕
    行舉發或同時併處罰其他人之案件，推定受逕行舉發人或該
    其他人有過失」。換言之，汽車所有人仍得藉由舉證證明其
    無故意及過失而免罰。又依道路交通管理處罰條例第85條第
    1項規定之文義，受處分人「逾期未依規定辦理」之效果，
    係處罰機關「仍依本條例各該違反條款規定處罰」，並未指
    發生失權之效果。且觀諸該規定修正之立法理由，亦未表示
    逾期未告知即生失權效果（臺灣高等法院暨所屬法院97年法
    律座談會刑事類提案第41號研討結果可資參照）。申言之，
    本條項規定應僅屬處罰機關得為實體上處罰之依據，並課予
    受處罰人適當舉證之義務，縱有違反，亦不生失權之效果；
    處罰機關於裁決前，乃至法院聲明異議程序中，仍應依違規
    事實是否存在、有無可歸責原因、責任條件，甚或實際違規
    行為人為何人等情，為實體上之判斷及認定。復考以道路交
    通管理處罰條例之立法目的乃為加強道路交通管理，維護交
    通秩序，確保交通安全，其本質在維持行政上之秩序，達成
    國家維持交通秩序之行政目的，因而，對於違反本條例所規
    定行政上義務之行為人科以制裁，其性質上屬於行政秩序罰
    ，準此，其處罰對象必限於違反行政上義務之人，倘非違反
    行政上義務之行為人，則無受行政秩序罰之理由，乃屬當然
    。
四、經查：本件受處分人為車牌號碼7006-EW號自小客車之「所
    有人」張瓊文，有上開舉發違反道路交通管理事件通知單、
    違反道路交通管理事件裁決書各1份在卷可稽。惟受處分人
    張瓊文於100年7月22日提出之聲明異議狀中已陳稱本件駕駛
    人為雷金書；另雷金書前於100 年5 月16日亦已具狀向臺北
    市政府警察局交通警察大隊自陳其為駕駛人而提出申訴，又
    於同年7 月1 日再向原處分機關具狀請求開立裁決書等情，
    有上揭聲明異議狀、申訴書及申請書各1 紙在卷可憑，是本
    件違規行為之實際駕駛人係雷金書，而非車主張瓊文，堪予
    認定。
五、綜上所述，本件違規行為既應歸責於實際駕駛人雷金書，當
    處罰雷金書而非異議人即車輛所有人張瓊文，雖異議人於10
    0年7月22日 (應到案日期屆至後)始具狀表明雷金書才係實
    際駕駛人，並聲明異議，然揆諸前揭說明，異議人違反道路
    交通管理處罰條例第85條第1項規定，既不生失權之效果，
    自仍應就原處分之實際行為人究係何人，為實體上之審究。
    原處分機關未予詳查，遽對張瓊文為前開裁決，自有未洽，
    自應由本院將原處分撤銷，改諭知不罰，以期適法。至於雷
    金書於上開時、地涉嫌在設有禁止停車標線之處所停車等情
    ，應由原處分機關另為適法之處理，附此敘明。
據上論斷，應依道路交通事件處理辦法第19條前段，裁定如主文
。
中    華    民    國   100    年    8     月    30    日
                  交通法庭    法  官    陳昭筠
以上正本證明與原本無異。
如不服本裁定應於送達後5日內向本院提出抗告狀。
                              書記官    黃文儀
中    華    民    國   100    年    9     月    1     日